臺灣桃園地方法院民事裁定　　　　　　 110年度事聲字第37號
聲　請　人
即　異議人　黃成嘉　


上列異議人與相對人陳盛為間返還提存物事件，異議人對於本院
司法事務官於民國110 年8 月26日所為110 年度司聲字第134 號
裁定聲明異議，本院裁定如下：
    主    文
異議駁回。
    理    由
一、按當事人對於司法事務官處理事件所為之終局處分，得於處
    分送達後10日之不變期間內，以書狀向司法事務官提出異議
    ；司法事務官認前項異議有理由時，應另為適當之處分；認
    異議為無理由者，應送請法院裁定之；法院認該異議為有理
    由時，應為適當之裁定，認異議為無理由者，應以裁定駁回
    之，民事訴訟法第240 條之4 第1 項至第3 項分別定有明文
    。查本件經本院司法事務官於民國110 年8 月26日以110 年
    度司聲字第134 號所為駁回異議人聲請發還提存物之裁定（
    下稱原裁定），於110 年9 月11日送達異議人，異議人則於
    110 年9 月17日具狀提出異議，未逾10日之不變期間，本院
    司法事務官認其異議無理由而送請本院裁定，核與前揭規定
    相符，合先敘明。
二、異議意旨略以：依照異議人與原提存人陳盛淼間協議書第四
    條第一款約定，同意將本件擔保金債權讓與異議人，並由異
    議人以自己名義或陳盛淼之名義取回擔保金。亦即陳盛淼同
    意異議人藉由債權讓與之方式以自己名義取回系爭擔保金，
    或由行使代位權之方式以陳盛淼之名義取回系爭擔保金。然
    因擔保金之性質其有專屬性而似不得為債權讓與，故異議人
    則欲以行使代位權之方式以陳盛淼之名義取回系爭擔保金，
    而現陳盛淼業已死亡而由其繼承人即相對人等三人繼承，是
    異議人則以陳盛淼陳盛淼對其至少有上開擔保金之債務，代
    位相對人等三人聲請返還系爭擔保金，已符合民法第242 條
    規定之要件，依法提出異議。
三、經查：異議人所提出協議書主張第三人陳盛淼對其負有新台
    幣（下同）1,900 萬元債務（其中500 萬元為陳盛淼向其借
    貸而提存之上開擔保金），因此以債權人之地位，代位相對
    人（即陳盛淼之繼承人）聲請返還提存物。惟查，陳盛淼於
    108 年5 月11日往生，其繼承人為沈素爰、陳耀功、陳耀加
    ，此有渠等除戶謄本、戶籍本在卷可稽。異議人代位聲請返
    還擔保金，經原審通知陳盛淼之繼承人即沈素爰等表示意見
    ，渠等否認異議人為陳盛淼之債權人，雙方並無1900萬元之
    債權。異議人與沈素爰等間之債權債務關係是否成立，現由
    本院109 年度訴字第184 號清償債務案件審理中，相對人（
    即陳盛淼繼承人）亦否認協議書之有效成立。既然異議人與
    沈素爰等間之債權債務關係是否存在，該協議書是否合法成
    立，尚有疑義，則異議人以陳盛淼之繼承人沈素爰等之債權
    人行使代位權，容有疑義。從而，異議人代位權之要件有欠
    缺，則其以債權人代位行使沈素爰等返還提存物之權利，於
    法未合，原裁定駁回異議人之聲請，核無違誤。聲明異議意
    旨主張其有合法代位行使之權利，指摘原裁定不當，求予廢
    棄並准其聲請，為無理由，應予駁回。
四、據上論結，本件異議為無理由，爰裁定如主文。
中    華    民    國  110     年    10    月    12    日
                  民事第三庭法  官  張益銘
　
上列正本證明與原本無異。
如對本裁定抗告須於裁定送達後10日內向本院提出抗告狀，並繳
納抗告裁判費新台幣1,000 元。
　
中    華    民    國  110     年    10    月    12    日
                            書記官  謝菁菁